臺灣桃園地方法院民事裁定　九十三年度聲字第一五四三號
　　聲　請　人　甲○○○
　　相　對　人　中壢鎮合作社
　　　　　　　　興亞產業株式會社
　　特別代理人　康英彬律師
右聲請人聲請選任特別代理人事件，本院裁定如左：
    主      文
選任康英彬律師於聲請人對相對人中壢鎮合作社及興亞產業株式
會社提起塗銷抵押權之訴時，為中壢鎮合作社及興亞產業株式會
社之特別代理人。
選任特別代理人所需費用及特別代理人代為訴訟所需費用，由聲
請人墊付。
    理      由
一、按對於無訴訟能力人為訴訟行為，因其無法定代理人，或其
    法定代理人不能行代理權，恐致久延而受損害者，得聲請受
    訴法院之審判長選任特別代理人。選任特別代理人所需費用
    及特別代理人代為訴訟所需費用，得命聲請人墊付。又本法
    關於法定代理人之規定，於第40條第3 項之代表人或管理人
    及依法令得為訴訟上行為之代理人準用之。民事訴訟法第51
    條第1項、第5項及第52條分別定有明文。
二、本件聲請人聲請意旨略稱：緣聲請人甲○○○所有坐落桃園
    縣中壢市○○段中壢老小段100 之35地號之土地於日據時期
    由聲請人之前手抵押設定予興亞產業株式會社第一順位及第
    二順位金額共新台幣（下同）5000元整、設定予中壢鎮合作
    社抵押權第三順位、第四順位及第五順位金額共計6 萬元整
    。現債權請求權已因罹於民法第880 條之時效而消滅，聲請
    人欲訴請塗銷抵押權，惟上開抵押權人已不存在，然為確保
    聲請人之權利，為此依民事訴訟法第51條第1 項規定，聲請
    選任特別代理人以便對相對人為訴訟行為等語。並提出土地
    登記謄本、桃園縣政府90年10月19日九十府社行字第一七二
    九六三號函、基隆市政府90年9 月26日九○基府建商字第八
    五二○四號函、本院民事庭93年9 月16日桃院興民義科字第
    九一六號函、台灣基隆地方法院93年度7 月15日基院慧民天
    字第一五三○九號函影本各一件為證。
三、經查：聲請人主張前開各情，依其所提出之土地登記謄本及
    桃園縣政府、基隆市政府、本院民事庭台灣基隆地方法院函
    示等件，堪信為屬實。聲請人欲訴請塗銷抵押權，惟相對人
    中壢鎮合作社及興亞產業株式會社，經聲請人向桃園縣政府
    、基隆市政府申請相關資料，均因年代久遠而查無資料；聲
    請人復向本院民事庭及台灣基隆地方法院查詢相對人之股東
    名冊資料，亦以查無資料等語函覆之。按內政部七十三年十
    二月十二日台內地字第二八○一一二號函示謂：「日據時期
    以土地向株式會社借款設定之抵押權，設定期限業已屆滿，
    債權請求權亦因時效而消滅，如會社已不存在，可聲請法院
    選任特別代理人，以便對之提起塗銷之訴；又日據時期台灣
    省之株式會社，光復後應向我政府主管機關辦理登記，取得
    法人資格，惟如尚有一定之財產未處理，得準用合夥之例，
    認其為非法人之團體而有當事人能力，倘該株式會社之代表
    人或管理人行蹤不明或已死亡，應依民事訴訟法第52條準用
    第51條第1 項之規定，選任特別代理人以便對之訴訟」。是
    以本件聲請，於法尚無不合。本院審酌抵押權性質上屬於財
    產權之一，且須提起塗銷抵押權之訴，爰依職權選任承辦相
    關事務經驗嫻熟，且經事先表示同意出任特別代理人之康英
    彬律師，按每審級6 萬元以擔任中壢鎮合作社及興亞產業株
    式會社之特別代理人，至選任特別代理人所需費用及特別代
    理人代為訴訟所需費用，則由聲請人墊付。
四、依民事訴訟法第51條第1項，裁定如主文。
中　　華　　民　　國　　94　　年　　1 　　月　　17　　日
                  民事第三庭法　官　張益銘
上列正本證明與原本無異
如不服本裁定應於送達後10日內向本院提出抗告狀，並應繳納抗
告費新台幣1,000 元。
中　　華　　民　　國　　94　　年　　1 　　月　　17　　日
                            書記官　陳純姃
